【裁判字號】    92,交簡上,25
【裁判日期】    920530
【裁判案由】    過失傷害
【裁判全文】
臺灣桃園地方法院刑事判決                        九十二年度交簡上字第二五號
    上  訴  人  甲○○
    即  被  告
右列上訴人因過失傷害案件，不服本院桃園簡易庭於中華民國九十一年十月八日所為
九十年度桃交簡字第六八九號第一審判決（聲請簡易判決處刑案號：九十年度偵字第
九一五六號）提起上訴，經本院管轄之第二審地方法院合議庭判決如左：
    主  文
原判決撤銷。
甲○○因過失傷害人，處拘役肆拾日，如易科罰金，以參佰元折算壹日。
    事  實
一、甲○○於民國九十年四月三十日下午，駕駛車號ＫＳ－三七一七號自小貨車，沿
    桃園縣大溪鎮○○里○○○鄰道路往福安宮方向行駛。同日下午二時許，行至該
    鄰一一五之四號福安宮前方無號誌燈之交岔路口右轉時，本應注意汽車行至無號
    誌之交岔路口時，轉彎車應讓直行車先行，且依當時情況，並無不能注意情事。
    詎其竟疏未注意，於行經該路口右轉時，適有乙○○騎乘車號ＲＶＨ－二四九號
    機車，由桃園縣大溪鎮大溪往頭寮方向行駛，行至該處，亦疏未注意車前狀況，
    並採取必要安全措施，因閃煞不及致機車前輪蓋與上開自小貨車左前保險桿發生
    擦撞，致乙○○人車倒地，受有頭部外傷併輕微腦震盪、右側前胸挫停瘀腫、頸
    部扭傷等傷害。甲○○於車禍肇事後，在其犯罪未經有偵查犯罪職權之機關或公
    務員發覺前，委由其太太及妹妹向警報案自首其罪，並接受裁判。
二、案經乙○○訴由桃園縣警察局大溪分局報告台灣桃園地方法院檢察署檢察官偵查
    聲請簡易判決處刑。
    理  由
一、訊據被告甲○○固不諱言有於右揭時、地駕車與告訴人乙○○所騎機車發生碰撞
    車禍，致告訴人受傷不諱，惟矢口否認有何過失傷害犯行，辯稱：是乙○○騎乘
    機車來撞其所駕駛自小貨車，當時其小貨車是靜止，車頭尚未超出路口邊線，其
    並無過失云云。經查：
    （一）右揭事實，業據告訴人乙○○指訴綦詳，並有道路交通事故調查表乙份、
    現場照片八幀附卷可稽，復有載具告訴人上述傷勢驗傷診斷書乙份在卷可憑。且
    參諸道路交通事故調查表，被告所駕駛自小貨車已越過交岔路口邊線，其右前保
    險桿平行線距路口之電線桿（編號三層幹十二）已有三‧二公尺，且小貨車車頭
    已些微偏右等情。核與被告於警訊時供稱：「我當時車速大約五公里，‧‧‧」
    、「我沒有看到她（乙○○）。我先看右方，當看左方時車子（乙○○騎乘上述
    機車）就撞上來了。」等語，於偵查中供稱：「（據車禍現場圖示，你車頭已伸
    出路口？）還沒有到路口一半。」等語（見偵卷第四頁反面、第五頁、第二二頁
    ），繼於本院調查時亦坦認：當時準備要轉彎等語相符（見本院九十二年四月十
    八日筆錄），足見被告所駕駛上述自小貨車當時自巷子駛出交岔路口，緩慢右轉
    中，其辯稱：其當時車子是靜止狀態，車頭尚未超出路口邊線云云，顯與事實不
    符，則被告於車禍當時確由小巷行駛至交叉路口右轉時，未讓直行乙○○所騎乘
    機車先行，乙○○騎乘車號ＲＶＨ－二四九號機車亦疏未注意車前狀況，行至該
    處，因閃煞不及，機車前輪與上開自小貨車左前保險桿發生擦撞，致告訴人受有
    上述傷害，可堪認定。又被告所稱其車頭尚未駛出路口邊線且係靜止狀態，然觀
    之上述警製現場圖，告訴人所騎乘機車於發生擦撞後即倒地，其機車後輪倒地位
    置距路口上述電線桿已達三‧六公尺、前輪距離已達五公尺，則果如被告所稱其
    所駕駛之自小貨車左前保險桿，豈會與告訴人所騎乘機車前輪發生擦撞，足徵被
    告所駕駛之自小貨車係自交岔路口巷子駛出，右轉時未讓直行機車先行，致遭告
    訴人騎乘之機車碰撞，應較符合事實。（二）按汽車行至無號誌之交岔路口時，
    轉彎車應讓直行車先行，道路交通安全規則第一百零二條第一項第二款定有明文
    。被告係汽車駕駛人，自應知之甚稔，並應注意及之，復遵守該項規定，依當時
    當時天候晴、路面鋪設柏油、乾燥、無缺陷、無障礙物、視距良好等情狀，並無
    不能注意之情事，詎被告竟疏未注意，未讓告訴人所騎乘直行機車先行貿然右轉
    ，顯有過失，雖告訴人乙○○騎乘機車亦未疏注意車前狀況亦與有過失，惟仍無
    解於被告過失責任之成立。至本件經原審送請台灣省桃園縣區車輛行車事故肇事
    委員會鑑定結果，認「被告甲○○駕駛自小貨車行近無號誌交岔路口未減速慢行
    」為本件車禍發生原因，有該委員會九十一年六月十四日九十一府車鑑桃字第九
    一０四四五號函乙份在卷可稽，惟該鑑定結果並無證據可資佐證，爰不予採用。
    又告訴人係因本件車禍受傷，有財團法人恩主公醫院出具之診斷証明書一紙在卷
    可考，其受傷顯係因被告過失行為所造成，足認被告之過失行為與告訴人之傷害
    間，具有相當因果關係。是被告所犯事証明確，其犯行洵堪認定，應予依法論科
    。
二、核被告之所為，係犯刑法第二百八十四條第一項前段之過失傷害罪。又被告於車
    禍肇事後即委由其太太及妹妹報警處理，業據證人即承辦員警黃則勝於本院調查
    時陳明在卷，其在犯罪未發覺前，即向有偵查權之機關自首其罪，並接受裁判，
    應依刑法第六十二條前段減輕其刑。原審以被告所犯罪証明確予以論科，固非無
    見，惟查被告係轉彎車未讓直行車先行致肇事，原審認被告當時係駕駛自小貨車
    在未劃標線之道路，未靠右行駛及未注意前方來車，行近無號誌交叉路口未減速
    慢行致肇事，所認定被告之犯罪事實與實際不符尚有未洽，本件被告上訴意旨執
    此指摘原判決失當，雖無理由，惟原判決既有上述缺失，自應由本院將原判決予
    以撤銷改判，爰審酌被告過失程度、被害人所受之傷勢、迄今尚未與被害人達立
    民事上和解，賠償其損害及犯罪後態度等一切情狀，量處如主文所示之刑，並諭
    知易科罰金之折算標。
據上論斷，應依刑事訴訟法第四百五十五條之一第三項、第三百六十九條、第三百六
十四條、第二百九十九條第一項前段，刑法第二百八十四條第一項前段、第六十二條
前段、第四十一條第一項前段，罰金罰鍰提高標準條例第一條前段、第二條，判決如
主文。
本案經檢察官陳美華到庭執行職務。
中      華      民      國      九十二      年    五    月     三十     日
                                  臺灣桃園地方法院交通法庭
                                      審判長法  官   陳世宗
                                            法  官   李桂英
                                            法  官   邱滋杉
右正本證明與原本無異。
不得上訴。
                                            書記官   高文靜
中      華      民      國      九十二      年    五    月      三十    日
中華民國刑法第二百八十四條
 (過失傷害罪)
因過失傷害人者，處六月以下有期徒刑、拘役或五百元以下罰金，致重傷
者，處一年以下有期徒刑、拘役或五百元以下罰金。
從事業務之人，因業務上之過失傷害人者，處一年以下有期徒刑、拘役或
一千元以下罰金，致重傷者，處三年以下有期徒刑、拘役或二千元以下罰
金。


司法院資訊處製作；財團法人民間司法改革基金會備份。
